【裁判字號】    89,易,4267
【裁判日期】    900319
【裁判案由】    傷害
【裁判全文】
臺灣板橋地方法院刑事判決                        八十九年度易字第四二六七號
    公  訴  人  臺灣板橋地方法院檢察署檢察官
    被      告  戊○○
                丁○○
右列被告等因傷害案件，經檢察官提起公訴（八十九年度偵字第一六六七八號），本
院判決如左：
    主  文
戊○○、丁○○傷害人之身體，各處拘役貳拾日，如易科罰金，均以佰元折算壹日
。
    事  實
一、戊○○、丁○○因不滿乙○○積欠其民間互助會之會款，始終未能清償，竟各自
    基於傷害之犯意，分別於民國八十八年十二月五日十六時許，先後在臺北縣樹林
    市○○街三十巷二六弄十四號乙○○住處，先由戊○○徒手毆打乙○○之胸部，
    再由丁○○徒手毆打乙○○之左臉頰，致乙○○先後受有胸部瘀腫、擦傷及左臉
    頰瘀腫之傷害。
二、案經被害人乙○○訴由臺灣板橋地方法院檢察署檢察官偵查起訴。
    理  由
一、訊據被告戊○○、丁○○均矢口否認有傷害之犯行，被告戊○○辯稱：伊只有與
    乙○○吵架，有推她一下，並沒有打乙○○云云。被告丁○○則辯稱：伊比戊○○晚至現場，伊只有與乙○○叫，有打乙○○一巴掌，當時她並未因此而受傷
    ；乙○○所提診斷書之傷，並非伊造成的，且該診斷書係乙○○於案發之翌日始
    前往臺北市立陽明醫院看診的，為何非案發當日在案發地附近醫院治療云云。
二、經查，右揭事實，業據告訴人即被害人乙○○迭於偵查中及本院審理時指訴歷歷
    ，且被害人所受左臉頰瘀腫、胸部瘀腫、擦傷之傷害，亦有臺北市立陽明醫院診
    斷書一紙附卷可稽。再者，被害人經臺灣板橋地方法院檢察署檢察官囑託法務部
    調查局施以測謊鑑定結果，其稱「案發時其有遭丁○○毆打臉部」，經測試無情
    緒波動之反應，研判未說謊等情，亦有該局八十九年十月十六日（89）陸（三）
    字第89071514號鑑定通知書一紙在卷足憑，足見告訴人即被害人乙○○之指述非
    虛。又被告丁○○於本院審理時供稱「案發當時有打乙○○一巴掌」等語，核與
    證人即承辦警員甲○○於本院審理時所結證「戊○○在乙○○家與乙○○爭吵，
    丁○○衝進來打乙○○一耳光」等語及證人即承辦警員丙○○於本院審理時所結
    證「兩方對，丁○○打乙○○一巴掌」等語均相符，顯見被告丁○○於案發之
    時、地確有出手毆打被害人臉部之事實。次查，就被害人所提之上開診斷書之傷
    而言，被害人之傷均係瘀腫及擦傷之傷害，本無傷口，其中胸部瘀腫、擦傷之傷
    害，如未立即脫衣檢查，亦不能立見，被害人縱有感覺不舒服，亦不能在未立即
    脫衣檢查之下確定有何傷，且就常理而言，其左臉頰瘀腫之傷痕於受傷時及翌日
    驗傷時之外觀，亦將因時間之經過而在傷處之皮膚上呈現不同之變化，例如：顏
    色由輕微紅腫轉為瘀青腫脹，故上開診斷書之內容，在日常生活經驗及論理法則
    上，仍然可為被害人於案發時受傷之證明，自不能以被害人被打一巴掌當時，並
    無明顯易見之傷（業據證人甲○○、丙○○證述在卷），或被害人未於案發當日
    在案發地附近醫院治療等情，即認被害人「並未因此而受傷」。再者，被害人供
    稱除左臉頰瘀腫傷係伊於警員甲○○、丙○○至現場後始遭被告丁○○所打傷外
    ，其餘胸部瘀腫、擦傷之傷，係伊於警員甲○○、丙○○至現場前即遭被告戊○○所打傷等語在卷，核與證人甲○○、丙○○所證述「有看見丁○○打乙○○臉
    部一次，並未看見戊○○、丁○○抓乙○○胸部之行為」等語相符，顯見被告戊○○、丁○○就渠等傷害被害人之行為，係犯意各別，並無犯意聯絡及行為分擔
    至明。又被害人未立即向到場處理之警員甲○○、丙○○表示對被告等提出傷害
    告訴之事實，雖業據被害人供明及證人甲○○、丙○○證述在卷，並有臺北縣警
    察局樹林分局八十九年十二月二十七日八九樹警刑字第二四一五二號函一紙附卷
    可稽，但亦不能據此即認被害人「並未因此而受傷」，且不影響被害人之告訴權
    （按：告訴權不能預先捨棄）。至證人即警員陳清吉係承辦另案被告乙○○及案
    外人陳信昌二人涉嫌於案發當日（晚上）二十三時三十分許，在上址乙○○住處
    前殺人未遂案件，並非本件傷害案之承辦警員，更未於本件案發時在場，故其於
    本院審理時所為有關另案殺人未遂案件之陳述，核與本件無涉，不予採信。綜上
    所陳，被告戊○○、丁○○所辯，均無足採。事證明確，被告戊○○、丁○○之
    犯行均應堪認定。
三、核被告戊○○、丁○○所為，均係犯刑法第二百七十七條第一項之傷害罪。被告
    戊○○與丁○○就上開之罪，彼此之間，並無犯意聯絡及行為分擔，業如理由欄
    二所述，故非共同正犯，公訴意旨認係共同正犯，即有未洽，併予敘明。爰審酌
    被告戊○○、丁○○均無前科，有臺灣高等法院檢察署刑案記錄簡覆表各一份在
    卷足憑，被告戊○○、丁○○因不滿乙○○積欠其民間互助會之會款，始終未能
    清償，竟各自毆傷乙○○，業如事實欄所述，渠等犯罪之動機、目的、手段、犯
    罪所生之危害、犯罪後飾詞否認之態度及被告等尚未與被害人達成本件民事和解
    並賠償被害人之損失等一切情狀，各量處如主文所示之刑，並均諭知易科罰金之
    折算標準，以示懲儆。
四、被告行為（犯罪）後，刑法第四十一條業於九十年一月十日修正公布施行，於同
    年一月十二日生效，該法第四十一條第一項前段將得易科罰金之範圍由「犯最重
    本刑為三年以下有期徒刑以下之刑之罪」修正擴大為「犯最重本刑為五年以下有
    期徒刑以下之刑之罪」，更有利於被告，應依刑法第二條第一項前段之規定，適
    用裁判時之法律即刑法第四十一條第一項前段。
據上論斷，應依刑事訴訟法第二百九十九條第一項前段，刑法第二百七十七條第一項
、第二條第一項前段、第四十一條第一項前段，罰金罰鍰提高標準條例第一條前段、
第二條，判決如主文。
本案經檢察官吳宗光到庭執行職務
中      華      民      國      九十        年    三      月    十九    日
                                      台灣板橋地方法院刑事第一庭
                                          法  官  楊  千  儀
右正本證明與原本無異
如不服本判決應於送達後十日內向本院提出上訴狀
                                          書記官  吳  河  東
中      華      民      國      九十        年    三      月    二十六  日
附錄本案論罪科刑法條全文：
刑法第二百七十七條
傷害人之身體或健康者，處三年以下有期徒刑，拘役或一千元以下罰金。
犯前項之罪，因而致人於死者，處無期徒或七年以上有期徒刑，致重傷者，處三年以
上、十年以下有期徒刑。
（罰金已依罰金罰鍰提高標準條例提高為十倍）


司法院資訊處製作；財團法人民間司法改革基金會備份。
